【裁判字號】    89,訴,3955
【裁判日期】    900130
【裁判案由】    返還價金
【裁判全文】
臺灣臺北地方法院民事判決  八十九年度訴字第三九五五號
    原      告  甲○○
    訴訟代理人  黃榮謨律師
                張瓊文律師
    被      告  東雲股份有限公司  設台北縣汐止市○○○路○段一一六號廿六樓
    法定代理人  乙○○        .
    訴訟代理人  羅惠民律師
右當事人間請求返還價金事件，本院判決如左：
    主    文
原告之訴及假執行之聲請均駁回。
訴訟費用由原告負擔。
    事    實
甲、原告方面：
  一聲明：
    (一)被告應給付原告新台幣（下同）一百二十六萬元，及自起訴狀繕本送達翌日起
      至清償日止，按年息百分之五計算之利息。
    (二)訴訟費用由被告負擔。
    (三)原告願供擔保，請准宣告假執行。
  二陳述：
    (一)原告於民國八十八年七月八日向被告購買坐落台中市○區○○段九小段八之十
      一地號、信義段九小段九之四地號、頂橋子頭段三六八地號土地，及其上門牌
      號碼台中市○區○○路一二三巷四二弄廿七號一至四樓建物（下稱系爭房地）
      ，總價金九百零二萬元，原告業已繳納一百二十六萬元。
  (二)原告於購屋之初即提出系爭房屋鐵捲門使用上之安全顧慮，經被告銷售人員告
      知系爭房屋備有電動發電機，安全無虞，惟事實上並無此設備；又系爭房屋後
      方設有逃生梯，惟卻緊貼圍牆，與建築技術規則第九十條第一款有關避難層出
      入口之相關規定，即其直通樓梯應在避難層之適當位置，開設二處以上不同方
      向之出入口，每處寬度不得小於一點二公尺之規定不符，原告曾先後於八十八
      年十一月八日以台中二八支郵局第七一四號存證信函，及八十九年一月廿七日
      以台中法院郵局第七二九三號存證信函函催被告改正，被告不僅置之不理，反
      於八十九年三月廿七日以台中二八支郵局第九八號存證信函，解除買賣契約並
      沒收原告已繳價金，殊屬非是。
    (三)按「買賣因物有瑕疵，而出賣人依前五條之規定，應負擔保之責者，買受人得
      解除其契約：：：」，民法第三百五十九條明文規定；再按系爭房屋避難層出
      入口之瑕疵因可歸責於被告之原因造成，且該瑕疵迄未改正，則被告除應負瑕
      疵擔保責任外，尚應負不完全給付之債務不履行責任。原告業於八十九年八月
      三日委請律師發函解除系爭房地買賣契約，是被告依民法第二百五十九條，自
      應返還原告已繳價金一百二十六萬元，為此提起本件訴訟。
  三證據：房屋土地買賣契約書一份、平面圖一份、存證信函四份、照片十一幀，並
          聲請訊問證人連彩妙。
乙、被告方面：
  一聲明：如主文所示，並表明如受不利判決，願供擔保請免為假執行之宣告。
  二陳述：
    (一)原告主張瑕疵擔保請求權，並據以主張解除契約請求返還價金，先決條件應為
      其是否已得行使瑕疵擔保請求權？系爭房屋尚未移轉予原告，則原告自不得依
      民法第三百五十九條主張解除契約。
    (二)又逃生梯係指通往避難層之樓梯，而原告所購買之系爭房屋為獨棟一至四樓建
      物，本身即可通達基地地面及道路，即為避難層，根本無使用逃生梯之必要，
      逃生梯出入口之寬度與系爭房屋是否有瑕疵毫無關連，原告以此為由解除契約
      ，並無所據。
    (三)被告之銷售人員未曾告知系爭房屋之鐵捲門設有自動發電機，且兩造簽約時，
      系爭房屋已完工，所有建材設備皆肉眼可見，被告如何能欺騙原告？
    (四)系爭房屋之地下室，目前雖供住戶公共使用，惟該地下室之所有權為被告單獨
      所有，並非分別共有，則系爭逃生梯出入口寬度是否不足，自係被告所有之地
      下室有無瑕疵之問題，原告既未購買地下室，自不得以該地下室之瑕疵請求被
      告負擔保之責。
  三證據：提出建物登記謄本一份。
    理    由
一原告起訴主張：其於八十八年七月八日向被告購買系爭房地，總價金九百零二萬元
  ，已繳納一百二十六萬元，惟其嗣後方發現系爭房屋有鐵捲門未備自動發電機及屋
  後逃生梯之設置違反建築技術規則等瑕疵，被告非但拒不補正該等瑕疵，竟發函解
  約並沒收原告已繳價金，惟被告解約並不合法，原告乃於八十九年八月三日委請律
  師發函解約，系爭契約既經合法解除，被告自應依據民法第二百五十九條規定，返
  還已受領之買賣價金，為此提起本件訴訟等語。被告則抗辯：系爭房屋尚未交屋，
  原告不得主張瑕疵擔保請求權；系爭房屋並無原告所稱之瑕疵；縱認逃生梯之設置
  不當，為有瑕疵，然與系爭房屋無關，原告自不得據以解除契約等語。
二原告於八十八年七月八日與被告訂立購買系爭房地之買賣契約，已繳價金一百二十
  六萬元，尚未辦理交屋等事實，為兩造所同認，復有房屋土地買賣契約書一份在卷
  可稽，自堪信為真正。
三按物之出賣人，對於買受人應擔保其物依第三百七十三條之規定危險移轉於買受人
  時，無滅失或減少其價值之瑕疵，亦無滅失或減少其通常效用，或契約預定效用之
  瑕疵，但減少之程度無關重要者，不得視為瑕疵；買賣因物有瑕疵，而出賣人依前
  五條之規定應負擔保之責者，買受人得解除其契約，或請求減少價金，但依情形，
  解除契約顯失公平者，買受人僅得請求減少價金，民法第三百五十四條第一項、第
  三百五十九條分別定有明文。次按，有關瑕疵擔保之規定，原則上於危險移轉後，
  始有其適用，惟於危險移轉前，買受人已發現標的物有瑕疵，倘出賣人無法提出無
  瑕疵之物，或擔保除去該該瑕疵後為給付，買受人亦有拒絕受領瑕疵物之權利，並
  得解除契約，最高法院著有八十六年度台上字第三四○七號判決可資參照。是以被
  告辯稱系爭房屋雖未交付原告，原告不得主張瑕疵擔保請求權云云，並無可採。
四本件兩造之爭執點在於系爭房屋是否果有原告所稱之瑕疵存在，而可由原告依法解
  除契約，進而請求返還價金，以下茲分別論述：
  (一)就系爭房屋之鐵捲門部分：
    1.遍觀系爭買賣契約書，並未提及系爭房屋一樓之鐵捲門須備有自動發電機，被
      告並否認兩造間曾就此點達成合意，對此，原告復無法舉證以實其說，尚難遽
      認被告負有對系爭房屋一樓鐵捲門裝設自動發電機之義務，而在一般交易習慣
      上，鐵捲門之設置，並不一定須備有自動發電機，則被告未對鐵捲門裝設自動
      發電機，並不構成滅失或減少系爭房屋價值及效用之瑕疵，或認為係未依債之
      本旨提出給付。
    2.原告另聲請訊問證人即當初購屋時之銷售小姐連彩妙，欲證明被告曾承諾要對
      系爭房屋一樓之鐵捲門裝設自動發電機，惟本院對證人寄發之通知書，遭以「
      空屋」為由退回，有寄件之本院公文封在卷可稽，原告復無法提供其他可資通
      知證人之方法，本院認無再次通知證人之必要，而此部分無法舉證之不利益，
      自應由原告承擔，併予說明。
  (二)就系爭房屋後方之逃生梯部分：
    1.查系爭房屋坐落於被告所興建「東帝士京華大鎮」社區Ｇ區，為五戶連棟四層
      樓透天厝型建物最右邊一間房屋，旁邊緊鄰社區圍牆；該棟透天厝建築與地下
      室並不相通；另該棟建物後方自地下室通往地面之出口，設有一座逃生梯，自
      該逃生梯可通達地面，惟因該棟建物與社區圍牆之距離過近，僅有約三十公分
      ，無法供人通行等情，業據本院會同兩造履勘現場，製成勘驗筆錄在卷足憑，
      另有原告提出之現場照片十一幀可資參照。
    2.次查，系爭房屋後方之逃生梯，乃供地下室通達地面所用，系爭房屋本有獨立
      之出入口，苟有意外發生，位於系爭房屋內者，並無從也無須藉該逃生梯避難
      逃生，從而，縱無該逃生梯，對系爭房屋之價值及效用亦無影響。雖該逃生梯
      設置於系爭房屋後方位置，而因系爭房屋緊鄰社區圍牆，建物與圍牆間空隙過
      小無法供人通行之故，難以發揮逃生避難之功用，而可認為該逃生梯之設置位
      置不當，然該逃生梯之不當設置，並不因此造成居住於系爭房屋者安全上之顧
      慮，則原告主張該逃生梯構成滅失或減少系爭房屋價值及效用之瑕疵云云，並
      無足採。
    3.再者，本件交易為成屋買賣，原告於訂約之前，已至現場瞭解相關設施之配置
      位置，對該逃生梯之設置情況，知之甚詳，而其仍願購買系爭房屋，並已繳交
      百餘萬元價金，顯見其已明白該逃生梯之設置與系爭房屋之安全問題無涉，則
      其事後再主張該逃生梯之設置不當，為有瑕疵云云，誠屬無稽。
五綜上，系爭房地並無原告指摘之各項「瑕疵」，原告執此主張其可依據民法第三百
  五十九條及民法不完全給付之相關規定解除契約，於法不合，是原告於八十九年八
  月三日發函解約，自非有據。而原告無故不依約繳納價金，被告依契約第八條規定
  解約並沒收原告所繳價金，尚無不合，則原告訴請被告依民法第二百五十九條之規
  定返還所受領之買賣價金一百二十六萬元，並加計自起訴狀繕本送達翌日起算之法
  定遲延利息，為無理由，不應准許。原告之訴既經駁回，其假執行之聲請即失所附
  麗，應併駁回之。
六兩造其餘攻擊防禦方法及舉證，核與判決結果無影響，爰不再一一論列，併此敘明
  。
據上論結，原告之訴為無理由，依民事訴訟法第七十八條，判決如主文。
中      華      民      國    九十      年      一      月     三十     日
                                            民事第二庭法      官  陳婷玉
右為正本係照原本作成
如對本判決上訴，須於判決送達後廿日內向本院提出上訴狀
中      華      民      國    九十      年      一      月     三十     日
                                                      法院書記官  王  儀


司法院資訊處製作；財團法人民間司法改革基金會備份。
